【裁判字號】    98,事聲,45
【裁判日期】    981015
【裁判案由】    聲明異議
【裁判全文】
臺灣嘉義地方法院民事裁定              98年度事聲字第45號
異  議  人  創造力開發有限公司
法定代理人  乙○○
上列聲請人與債務人甲○○間聲請發支付命令事件，聲請人對於
民國98年7 月15日本院98年度司促字第7505號所為駁回支付命令
聲請之裁定提出異議，本院裁定如下：
    主  文
異議駁回。
異議費用由聲請人負擔。
    理  由
一、按人之權利能力始於出生，終於死亡；又有權利能力者，有
    當事人能力，此觀民法第6 條、民事訴訟法第40條第1 項自
    明。而原告或被告無當事人能力者，因其情形無從命補正，
    依民事訴訟法第249 條第1 項第3 款規定，法院應逕以裁定
    駁回原告之訴。
二、本件異議要旨略以：債務人甲○○積欠第三人金洹合實業股
    份有限公司（下稱金洹合公司）新台幣（下同）576 萬元，
    第三人金洹合公司乃向台灣桃園地方法院聲請本票准予強制
    執行之裁定確定在案，嗣第三人金洹合公司向鈞院民事執行
    處聲請強制執行債務人甲○○之不動產，因無人應買，鈞院
    乃發給第三人金洹合公司債權憑證。其後第三人金洹合公司
    因積欠異議人債務無法償還，乃於民國97年1 月12日將債務
    人甲○○不動產設定抵押部分之債權150 萬元讓與異議人，
    前開讓與行為，異議人事先於96年11月27日以存證信函通知
    債務人甲○○，嗣後更至地政事務所辦理抵押權人變更登記
    。故異議人聲請對債務人甲○○發支付命令，僅係為了符合
    債權人名義之事實，以利異議人以自己之名義執行前開債權
    憑證第2 項所載後續強制執行之續行，且依強制執行法第5
    條第3 項規定，可知強制執行程序不因債務人死亡而受影響
    。乃鈞院竟駁回異議人支付命令之聲請，爰就原裁定聲明異
    議等語。
三、經查：
  (一)異議人主張第三人金洹合公司前經台灣桃園地方法院以82年
    度票字第3465號裁定對債務人甲○○准予強制執行，嗣向本
    院聲請強制執行，因無可供執行之財產，經本院發給89年7
    月31 日 嘉院昭民執德字第6693號債權憑證，而終結強制執
    行程序。其後第三人金洹合公司因積欠異議人債務無法償還
    ，乃將債務人甲○○不動產設定抵押部分之債權150 萬元讓
    與異議人，並事先於96年11月27日以存證信函通知債務人甲
    ○○，嗣後更至地政事務所辦理抵押權人變更登記之事實，
    固據提出台灣桃園地方法院82年度票字第3465號裁定及確定
    證明書、本院89年7 月31日嘉院昭民執德字第6693號債權憑
    證、第三人金洹合公司出具之債權確定證明書、存證信函、
    他項權利證明書等影本為證。然第三人金洹合公司前以本院
    88年度執字第6693號對債務人甲○○聲請強制執行，該強制
    執行程序因發給債權憑證而告終結，異議人主張本院88年度
    執字第6693號之強制執行程序開始後，不因債務人死亡而受
    影響云云，顯係誤認上開執行程序尚未終結。是異議人所持
    前揭債權確定證明書及存證信函，縱使得以證明第三人金洹
    合公司對債務人甲○○之債權已轉讓給異議人，異議人仍須
    再次向本院聲請強制執行，合先敘明。
  (二)而本件異議人係以第三人金洹合公司對債務人甲○○之債權
    已轉讓給異議人為由，向本院聲請對債務人甲○○核發支付
    命令，然債務人甲○○已於異議人聲請核發支付命令前之98
    年6 月13日死亡，此有戶籍謄本在卷可稽，揆諸首揭法條規
    定，異議人對於無當事人能力之人聲請核發支付命令，於法
    不合，不應准許。
四、綜上所述，異議人對於已死亡而無當事人能力之債務人甲○
    ○聲請核發支付命令，於法未合，原裁定以此駁回其支付命
    令之聲請，自屬有據。異議人猶執前詞指摘原裁定為不當，
    求予廢棄，為無理由，應予駁回。
中    華    民    國    98    年    10    月    15    日
              民事第二庭    法      官  林中如
上為正本係照原本作成
如不服本裁定，應於裁定送達後10日內，以書狀向本院提出抗告
，並繳納抗告費新臺幣1千元
中    華    民    國    98    年    10    月    15    日
                            書  記  官  黃意雯


司法院資訊處製作；財團法人民間司法改革基金會備份。
